臺灣桃園地方法院刑事判決
111年度審交易字第21號
公  訴  人  臺灣桃園地方檢察署檢察官 
被      告  蔡志明（原名蔡秉達）



上列被告因公共危險案件，經檢察官提起公訴（110年度偵字第4
1851號），被告於本院準備程序中就被訴事實為有罪之陳述，經
本院告知簡式審判程序意旨，並聽取意見後，裁定改依簡式審判
程序審理，判決如下：
    主  文
蔡志明駕駛動力交通工具而有吐氣所含酒精濃度達每公升零點二
五毫克以上情形，處有期徒刑參月，如易科罰金，以新臺幣壹仟
元折算壹日。
    事  實
一、蔡志明於民國110年10月17日凌晨3時起至同日凌晨3時20分
    許止，在桃園市某處飲酒，明知飲酒吐氣所含酒精濃度達每
    公升0.25毫克以上，不得駕駛動力交通工具，竟未待體內酒
    精成分消退，即基於酒後駕駛動力交通工具之犯意，於同日
    上午9時30分許，自該處駕駛車牌號碼000-0000號自用小客
    車上路。嗣於同日上午10時40分許，在桃園市○○區○○○街00
    號前，不慎追撞路旁行人巫○芯（102年6月生，真實姓名年
    籍資料詳卷），致巫○芯受有左側大腿挫擦傷之傷害（所涉
    過失傷害罪嫌，未據告訴），經警獲報到場處理，並於同日
    上午10時54分許，測得其呼氣酒精濃度測試達每公升0.9毫
    克，始悉上情。
二、案經桃園市政府警察局中壢分局報告臺灣桃園地方檢察署檢
    察官偵查起訴。
    理  由
一、本件被告蔡志明所犯係死刑、無期徒刑或最輕本刑為3年以
    上有期徒刑以外之罪，亦非屬臺灣高等法院管轄第一審之案
    件，其於準備程序中就被訴事實為有罪之陳述，經本院告知
    簡式審判程序之旨，並聽取當事人之意見後，本院依刑事訴
    訟法第273條之1第1項規定，裁定進行簡式審判程序。
二、上揭事實，業據被告於警詢、檢察事務官詢問、本院準備程
    序及審理中均坦承不諱【見臺灣桃園地方檢察署110年度偵
    字第41851號卷（下稱偵字卷）第17-20頁、第75頁、本院審
    交易字卷第54頁、第58-59頁】，核與證人巫淑瑜於警詢中
    之證述相符（見偵字卷第27-28頁），並有桃園市政府警察
    局道路交通事故當事人酒精測定紀錄表、桃園市政府警察局
    舉發違反道路交通管理事件通知單、道路交通事故現場圖、
    道路交通事故調查報告表㈠㈡、案發現場照片、監視器畫面翻
    拍照片等附卷可稽（見偵字卷第33-41頁、第53-58頁），足
    認被告上開任意性自白與事實相符，堪以採信。本件事證明
    確，被告上揭犯行，已堪認定，應予依法論科。
三、新舊法比較：
　　被告行為後，刑法第185條之3第1項規定業於111年1月28日
    修正公布，並於同年月30日生效施行，此次修正並無更動本
    項各款規定，而就法定刑部分，修正前係規定「2年以下有
    期徒刑，得併科20萬元以下罰金」，修正後則規定為「3年
    以下有期徒刑，得併科30萬元以下罰金」。是比較新舊法之
    結果，修正後規定之法定刑既經提高，對被告並非有利，依
    刑法第2條第1項前段規定，自應適用被告行為時即修正前刑
    法第185條之3第1項第1款之規定處斷。
四、論罪科刑：
（一）核被告所為，係犯修正前刑法第185條之3第1項第1款之駕
      駛動力交通工具而有吐氣所含酒精濃度達每公升零點25毫
      克以上罪。
（二）按被告構成累犯之事實及應加重其刑之事項，均應由檢察
      官主張並具體指出證明之方法後，經法院踐行調查、辯論
      程序，方得作為論以累犯及是否加重其刑之裁判基礎(最
      高法院110年度台上大字第5660號裁定意旨參照)。查檢察
      官未就本案被告構成累犯之事實及應加重其刑之事項為主
      張並具體指出證明方法，依前揭說明，本案即不能遽行對
      被告論以累犯及加重其刑，但本院仍得就被告之前科素行
      ，依刑法第57條第5款所定「犯罪行為人之品行」之量刑
      審酌事項。
（三）爰以行為人之責任為基礎，審酌被告前於108年至109年間
      有公共危險案件，經法院論罪科刑及執行完畢紀錄，且前
      已有1次酒後駕車犯公共危險罪之紀錄，此有臺灣高等法
      院被告前案紀錄表1份可參，詎猶不知悔改，本次仍執意
      於飲酒後駕駛動力交通工具行駛於道路，所為非是，況酒
      精成分對於一般人操作動力交通工具之控制能力，具有不
      良影響，且飲酒後對於週遭事物之辨識及反應能力將顯較
      平常狀況薄弱，因此於飲用酒類後，在道路上駕駛汽機車
      等動力交通工具，對於往來公眾及駕駛人自身均具有高度
      危險性等情，政府各相關機關業以學校教育、媒體傳播等
      方式一再宣導，為時甚久，被告自無不知之理，詎仍心存
      僥倖率爾駕駛車輛上路，行車途中，因飲酒後注意力、判
      斷力、操控車輛之能力均降低而肇事，置往來用路者生命
      、身體及財產安全於危殆，且為警查獲之時吐氣所含酒精
      濃度達每公升0.9毫克，自不可取；惟念其犯後坦認犯行
      ，態度尚非頑劣，兼衡被告犯罪之動機、目的、手段、行
      為所生危害、素行及其於本院審理中所自述之身心狀況、
      經濟、家庭生活狀況（見本院審交易字卷第60頁）等一切
      情狀，爰量處如主文所示之刑，並諭知易科罰金之折算標
      準，以示懲儆。
據上論斷，應依刑事訴訟法第273條之1第1項、第299條第1項前
段，判決如主文。
本案經檢察官楊挺宏提起公訴，檢察官賴瀅羽到庭執行職務。
中    華    民    國   111    年    8     月    26    日
                  刑事審查庭  法  官  陳俐文
以上正本證明與原本無異。
如不服本判決應於收受判決後20日內向本院提出上訴書狀，並應
敘述具體理由。其未敘述上訴理由者，應於上訴期間屆滿後20日
內向本院補提理由書(均須按他造當事人之人數附繕本)「切勿逕
送上級法院」。 
　　　　　　　　　　　　　　　書記官　陳俐蓉
中　　華　　民　　國　　111 　年　　8 　　月　　26　　日
修正前中華民國刑法第185條之3
駕駛動力交通工具而有下列情形之一者，處 2 年以下有期徒刑
，得併科 20 萬元以下罰金：
一、吐氣所含酒精濃度達每公升零點二五毫克或血液中酒精濃
    度達百分之零點零五以上。
二、有前款以外之其他情事足認服用酒類或其他相類之物，致
    不能安全駕駛。
三、服用毒品、麻醉藥品或其他相類之物，致不能安全駕駛。
因而致人於死者，處 3 年以上 10 年以下有期徒刑；致重傷
者，處 1 年以上 7 年以下有期徒刑。曾犯本條或陸海空軍刑法
第 54 條之罪，經有罪判決確定或經緩起訴處分確定，於五年內
再犯第 1 項之罪因而致人於死者，處無期徒刑或 5 年以上有期
徒刑；致重傷者，處 3 年以上 10 年以下有期徒刑。